【裁判字號】    98,訴緝,93
【裁判日期】    980609
【裁判案由】    強盜等
【裁判全文】
臺灣板橋地方法院刑事判決              98年度訴緝字第93號
公  訴  人  臺灣板橋地方法院檢察署檢察官
被      告  庚○○
義務辯護人  戴銀生律師
上列被告因強盜等案件，經檢察官提起公訴（95年度偵字第1137
2號、第13493號)，本院判決如下：
    主  文
庚○○連續犯結夥攜帶兇器強盜罪，累犯，處有期徒刑拾年肆月
；又未經許可，寄藏可發射子彈具有殺傷力之改造槍枝，累犯，
處有期徒刑參年貳月，併科罰金新臺幣玖萬元，罰金如易服勞役
，以新臺幣壹仟元折算壹日，扣案之仿ＦＮ廠１９１０型半自動
手槍製造之槍枝換裝土造金屬槍管而成之改造槍枝壹支（含彈匣
壹個，槍枝管制編號：0000000000號）沒收；應執行
有期徒刑拾參年肆月，併科罰金新臺幣玖萬元，罰金如易服勞役
，以新臺幣壹仟元折算壹日，扣案之仿ＦＮ廠１９１０型半自動
手槍製造之槍枝換裝土造金屬槍管而成之改造槍枝壹支（含彈匣
壹個，槍枝管制編號：0000000000號）沒收。
其餘被訴部分無罪。
    事  實
一、庚○○前於民國91年間，因妨害自由案件，經本院於91年6
    月4日以90年度訴字第1703號判決判處有期徒刑8月確定，於
    92年2 月5 日縮刑期滿執行完畢。詎猶不知悔改，先後為下
    列行為：
（一）基於強盜之概括犯意，先於95年3 月9 日下午8 時許，夥
      同友人盧家榮（另案判決）、丙○○（經本院另案通緝）
      ，共同意圖為自己不法之所有，並基於結夥3 人以上攜帶
      兇器強盜之犯意聯絡，由庚○○提供在客觀上對人之生命
      、身體安全具危險性，可供作兇器使用之玩具手槍2 支（
      無證據證明為槍砲彈藥刀械管制條例所列管之槍枝）及電
      擊棒1 支，分別交由盧家榮、丙○○攜帶使用，趁甲○○
      及其女友江佳鈴由臺北縣土城市○○路○ 段62之1 號17樓
      戊○○住處步出至巷口時，推由丙○○（起訴書誤為庚○○實施此部分行為）、盧家榮上前亮出玩具手槍及電擊棒
      ，威嚇甲○○及江佳鈴二人依指示坐上甲○○原本停放於
      路旁之自用小客車上，喝令甲○○依指示駕車並電擊甲○○之身體，以此強暴及脅迫之方式，至使兩人不能抗拒，
      而在該車上強取江佳鈴身上所有之現金新臺幣（下同）
      240,000 元、行動電話1 支及甲○○所有之戒指1 只、摩
      拖羅拉V3手機1 支等物得手後，丙○○、盧家榮即下車搭
      乘尾隨在後接應、由庚○○（起訴書誤為丙○○實施此部
      分行為）駕駛之車號6953-H B號白色自用小客車逃逸。
（二）承前強盜之概括犯意，於95年3 月28日凌晨4 時27分許，
      夥同丙○○、許汶旭（另案判決），共同搭乘由丙○○所
      駕駛之車號6953-HB 號自用小客車，行經臺北縣板橋市○○路○ 段55號前時，見己○○及丁○○於對面路口行走之
      際，庚○○與許汶旭、丙○○即共同意圖為自己不法之所
      有，基於結夥三人以上而強盜之犯意聯絡，由丙○○將所
      駕駛車輛迴轉停放於己○○、丁○○之前方，庚○○、丙○○、許汶旭隨即一同下車，共同徒手毆打丁○○、己○○二人，以此強暴方法，致丁○○並受有頭部、左臉頰及
      右腰部瘀傷（傷害部分未據告訴）、己○○則受有右手臂
      、雙腳膝蓋瘀傷等傷害（傷害部分未據告訴），至使丁○○、己○○二人不能抗拒，而強取丁○○身上之SEIKO 手
      錶1 支、名片夾1 只、眼鏡1 副、汽車鑰匙1 支及丁○○
      身上所背之己○○所有之CLINE 皮包1 只（內有現金
      1,500 元、CASIO 相機1 台、LV皮夾1 個、FENDI 名片夾
      1 只、駕照、行照、身分證各1 枚、彰化商業銀行、臺新
      商業銀行、中國信託商業銀行、郵局之金融卡各1 張、美
      商花旗銀行、大眾商業銀行、聯邦商業銀行、中國信託商
      業銀行、玉山商業銀行、萬泰商業銀行、荷蘭銀行之信用
      卡各1 張、遠東百貨會員卡、特力屋出入證各1 張及行動
      電話2 支等物），得手後隨即上車逃逸。
（三）明知未經中央主管機關許可，不得寄藏可發射子彈具有殺
      傷力之槍枝，竟仍於95年4 月15日，在臺北縣三重市○○
      街39巷14號5 樓租屋處，受友人游上樺之請託，代為保管
      具殺傷力之仿FN廠1910型半自動手槍製造再換裝土造金屬
      槍管而成之改造槍枝1 支（含彈匣一個，槍枝管制編號：
      0000000000號），而寄藏之。嗣於96年4 月26日下午3 時
      許，為警在臺北縣土城市○○路○ 段62之1 號17樓之戊○○住處因另案執行搜索時，查獲己○○上開遭強盜之彰化
      商業銀行、臺新商業銀行、郵局之金融卡、遠東百貨會員
      卡、特力屋出入證各1 張（均已發還己○○），並據戊○○及鍾永騰之證述循線於翌（27）日晚間11時許，在臺北
      縣中和市○○街36號前查獲庚○○，並扣得上開改造槍枝
      1 枝（含彈匣一個），始查悉上情。
二、案經臺北市政府警察局移送臺灣板橋地方法院檢察署檢察官
    偵查起訴。
    理  由
壹、有罪部分
一、程序部分：
（一）被告於警詢時之自白：
      按被告之自白，非出於強暴、脅迫、利誘、詐欺、疲勞訊
      問、違法羈押或其他不正之方法，且與事實相符者，得為
      證據，刑事訴訟法第156 條第1 項定有明文。被告於本院
      審理時辯稱：伊在臺北縣中和市○○街36號前被警方查獲
      時，一下車就被抓了，並未拒捕，被抓之後，沒有任何的
      反抗，也沒有講任何的話，但被帶到車上的時候伊就被小
      隊長江進元用大約40到50公分長的木棍打伊的頭左後腦處
      ，當時是一台普通的四門房車，當時只有江進元一人在車
      上，伊不知何故就被打了，回到偵六隊的器材房之後又被
      江進元、林奉良，還有一位不詳姓名警員打，也是用上開
      那支棍子，江進元還叫伊趴在地上用腳踹伊的左臉，叫伊
      要認起訴書犯罪事實欄一、三強盜部分的犯行，伊的警詢
      筆錄是警察對伊刑求後，要伊照著筆錄唸的，並提出被告
      與其姐蔡佳珊間傳送之簡訊以及被告頭頂流血照片一張為
      證，而否認被告警詢自白之任意性。然查：
    (1)依被告於95年4 月28日警詢當日經收押臺灣臺北看守所時
      所作新收被告內外傷紀錄表所示，被告所受外傷為左後頭
      頂腫傷及右嘴角破傷，其餘身體部分並無傷勢，此有上開
      紀錄表在卷可稽（見本院卷（一）第90頁），則被告經三
      名警員持木棍毆打，竟僅受有頭部一處腫傷，已屬難信，
      至其所稱遭江進元令其趴在地上用腳踹其左臉，當造成遭
      踹之左臉部位及接觸地面之右臉部位同時受力而致傷，被
      告竟於左臉未受有任何傷勢，亦屬違背經驗，再以被告所
      稱遭江進元於狹窄之四門房車車廂內，持長約40到50公分
      之木棍毆打、偵訊中由三名警員共持上開一支木棍毆打等
      情節，亦不符常理而難想像，誠難逕信。
    (2)經本院依職權勘驗被告警詢錄音後，認為警詢筆錄係採一
      問一答方式，每個問題間亦有相當間隔之時間，偶有敲打
      鍵盤之聲音，顯然並非由受訊問人「照唸」筆錄，雖部分
      筆錄有間斷不連續之情形，然該部分皆與本案犯罪事實並
      無關連，此有本院96年1 月25日勘驗筆錄在卷可稽（見本
      院卷（一）第170 頁），顯示被告辯稱警詢筆錄是警察對
      伊刑求後，要伊照著筆錄唸乙節，並無可信。
    (3)再依證人江進元證稱：當天伊和偵查佐黃文祺一組，因為
      被告是通緝犯，所以伊與黃文祺直接逮捕他，但被告一直
      滾、想要逃跑，且反抗相當激烈，警員曾一起抱住被告，
      把被告壓在地上，也有勒住被告的脖子，但伊不曾與被告
      獨處車上，當天也沒有攜帶木棍，隨後將被告帶回警局詢
      問時，有看到被告臉上有小擦傷，因為是很小的傷，所以
      沒有記載在筆錄上，在詢問室製作筆錄的過程中，被告有
      使用手機，都任由被告打電話或是傳簡訊，且被告家人來
      探望被告時，皆未曾質問警方有無刑求被告，僅有值班同
      仁轉告有民意代表前來關切，要求對被告好一點等情（本
      院95年12月27日審判筆錄）；證人林奉良證稱：當天逮捕
      被告時，被告激烈反抗，因為將被告壓在地上，所以被告
      的衣服和臉上有一點髒，受傷的部分，因為被告當時沒有
      講，所以沒有注意，但被告的傷應該是在逮捕過程中受傷
      的，逮捕當時員警身上並無攜帶木棍，也未看到有人拿長
      約40公分的木棍打被告的頭，至於警車上，伊目視所及亦
      無木棍，且被告進入市刑大到第二次警詢筆錄之間，皆可
      自由使用手機等情（見本院95年12月27日審判筆錄），互
      核以觀，其二人經隔離作證，復經交互詰問之檢驗，所述
      情節互核大致相符，是被告於逮捕時確有抗拒掙扎，而遭
      制壓於地面，應可認定；參以被告之姐蔡佳珊證稱：伊當
      時看到被告在辦公室旁的小房間接受偵訊，小房間的門是
      開著的，被告傳簡訊給伊時，尚未做完警詢筆錄，並未目
      睹被告經警刑求之過程等情（95年12月11日審判筆錄），
      足證被告於警局之上開房間接受詢問時，不但可使用手機
      和家人聯絡，且詢問室亦為開放的狀態，外界皆可輕易看
      見詢問室內被告的情形，衡諸常情，被告自稱經逮捕時，
      並未否認犯行或攻擊員警拒捕，且與警員無何仇怨，竟未
      經訊問即遭員警無故毆打，本屬難解，警員於逮捕地點毆
      打被告後，將被告帶至警局，猶毫不避諱，於開放空間訊
      問被告時又予以毆打，同時於筆錄未完成前，復容許被告
      對外通訊，聯繫家屬、民意代表到場關切，更屬難信。
    (4)從而，被告所述遭刑求之情節悖於常情，亦無從以蔡佳珊
      之證詞為佐，且與客觀之驗傷紀錄、警詢錄音均屬扞格，
      未能推翻證人江進元、林奉良之證詞，無從認為其經羈押
      時驗得之身體傷害係因警員刑求造成，是尚難認被告警詢
      時之自白係出於強暴、脅迫、利誘等不正方法，被告辯稱
      其警詢時之自白不具任意性，洵無足採，被告之警詢自白
      應認有證據能力。
（二）證人甲○○、江佳鈴、己○○、丁○○、丙○○、盧家榮
      、鍾永騰之警詢筆錄部分：
      本件辯護人於本院準備程序時對於上述證人在警詢時之證
      言，主張無證據能力。按被告以外之人於審判外之言詞或
      書面陳述，除法律有規定者外，不得作為證據，刑事訴訟
      法第159 條第1 項定有明文，證人甲○○、江佳鈴、己○○、丁○○、盧家榮、鍾永騰於警詢時之證言復不符合同
      法有關傳聞法則例外之規定，該證言應無證據能力。至證
      人丙○○於本院審理時因另案通緝而傳喚不到，然其於警
      詢時所為之陳述，係自白自己犯罪，詳述犯案經過之餘，
      並敘及被告涉案情節，未顯示警員於訊問過程中有違反刑
      事訴訟法規定之情事，且與其餘證人甲○○、江佳鈴、盧
      家榮所述部分並無嚴重扞格，具有可信之特別情況，且為
      證明犯罪事實之存在所必要，依刑事訴訟法第159 條之3
      第3 款規定，應有證據能力。
（三）證人己○○、丁○○、鍾永騰、盧家榮之偵訊筆錄部分：
      本件辯護人於本院準備程序時對於上述證人在偵訊時之證
      言，主張無證據能力。按被告以外之人於偵查中向檢察官
      所為之陳述，除顯有不可信之情況者外，得為證據，同法
      第159條之1亦有明文可參。而依第159條之1傳聞法則例外
      之立法理由，乃檢察官代表國家偵查犯罪，原則上能遵守
      法定程序，且被告以外之人如具有具結能力，仍應依法具
      結，以擔保其據實陳述。故該條第2項規定「除顯有不可
      信之情況外」，應係指被告以外之人於偵查中向檢察官所
      為之陳述，不論是言詞或書面，有未遵守法律規定之情形
      ，即檢察官於偵查中所為之證據調查，須係出於違法取供
      者、或具有具結能力之被告以外之人，未依法命其具結之
      情況，始無證據能力。查上揭證人經檢察官告知具結義務
      及偽證罪之處罰，並依法具結而為陳述，此有卷附上開偵
      訊筆錄及證人等結文在卷可參，且證人己○○、丁○○、
      鍾永騰、盧家榮已於本院審理時到庭接受被告及義務辯護
      人之詰問，業已補正原所欠缺之對質詰問權，而被告、辯
      護人未就前開證人之陳述是否顯有不可信之狀況詳加釋明
      ，揆諸上揭法條規定，上揭證人於偵查中之證述自有證據
      能力。
（四）刑事局槍彈鑑定報告及扣案證物部分：
      卷附內政部警政署刑事警察局95年5月19日刑鑑字第09500
      63119號槍彈鑑定書（見95年度偵字第11372號卷第97頁至
      第102頁），固屬被告以外之人於審判外之書面陳述，性
      質屬傳聞書面，依刑事訴訟法地159條第1項之規定，原不
      得作為證據，惟觀諸該條修正理由三所示：本條所謂「法
      律有規定者」，係指本法第159條之1至第159條之5及第20
      6條等規定。而刑事訴訟法第206條第1項規定：「鑑定之
      經過及其結果，應命鑑定人以言詞或書面報告」。而按司
      法警察等偵查輔助人員於案件未移送檢察官偵查前之調查
      犯罪階段，先行將查扣之槍彈等證物，送請檢察機關概括
      選任之專責鑑定機關實施鑑定，基於檢察一體原則，該鑑
      定機關亦應視同受承辦檢察官所選任或囑託而執行鑑定業
      務，其等出具之書面鑑定報告乃現行刑事訴訟法第206條
      所定之鑑定人書面報告，屬傳聞證據法則之例外，應具有
      證據能力。查內政部警政署刑事警察局係經臺灣高等法院
      檢察署檢察長概括選任有關鑑定槍砲、彈藥之鑑定機關，
      已為臺灣高等法院檢察署92年9月9日檢文允字第09210012
      03號函所明示，且行之多年，本案承辦之臺北市政府警察
      局刑事警察大隊依前開函文所為概括選任鑑定機關之意旨
      ，於偵查之前階段，將查扣之槍彈等證物，送請內政部警
      政署刑事警察局進行鑑定，該局因此所出具之鑑驗書，為
      實施鑑定之人員依專業知識經驗陳述其判斷意見，自有證
      據能力。
（五）除上開證據外，本件認定事實所引用之本件卷證所有證據
      （供述證據、文書證據），當事人於本院均未主張排除前
      開證據之證據能力，且迄於本院言詞辯論終結前未表示異
      議，本院經審酌前開證據錄、書證作成時之情況，亦無何
      等違背刑事訴訟程序或顯不可信之情形，倘以之作為本案
      此部分認定犯罪事實之基礎，尚屬適當，爰依刑事訴訟法
      第159條之5之規定，認均具有證據能力。
二、實體部分：
（一）強盜犯行部分：
    1.上揭犯罪事實一（一）部分：訊據被告庚○○固不否認認
      識甲○○、江佳鈴，且於案發前恰與鍾永騰、甲○○、江
      佳鈴在友人戊○○住處即臺北縣土城市○○路○ 段62之1
      號17樓聊天之事實，惟矢口否認有上揭犯行，辯稱：伊當
      時並未參與此案云云。惟查：
    (1)被告此部分犯行，業經證人丙○○、盧家榮證述屬實，與
      被告於警詢中之自白、證人甲○○、江佳鈴所證情節互核
      大致相符。
    (2)被告固以上情辯解，然被告先辯稱伊當天並未參與、亦未
      在場，且於當日下午帶伊母親去看病後即留在家中並未外
      出云云（見本院95年10月30日準備程序筆錄），嗣後見證
      人盧家榮、甲○○、江佳鈴一致指證，又改稱當天晚上伊
      有到臺北縣土城市○○路○ 段62之1 號17樓戊○○住處與
      甲○○、江佳鈴聊天，且途中均未離席云云（見本院96年
      7 月11日審判筆錄），就其當晚行蹤已見反覆矛盾，難認
      無隱。又證人甲○○、江佳鈴一致證稱案發當日除被告、
      鍾永騰及戊○○外、並無他人知悉其二人臨時前往上址戊○○住處之情形（96年5 月16日審判筆錄、96年7 月11日
      審判筆錄），與證人丙○○證稱：當時係經被告告稱與甲○○、江佳鈴有仇，要教訓渠二人，因此被告聯絡伊和盧
      家榮，趁甲○○、江佳鈴聊完天下樓離開時，持械加以控
      制行動並強盜財物，被告事後送伊一支摩拖羅拉V3手機等
      情（95年度偵字第1137 2號卷，第162 頁），證人盧家榮
      證稱：當時係被告打電話給伊，請伊過去，並稱被人家欺
      負了，對方很兇狠，還欠他錢，請伊和丙○○過去幫他討
      公道，伊和丙○○到場時，被告給伊一支玩具手槍，伊即
      持以控制甲○○、江佳鈴行動，被告事後給伊4 千元酬謝
      等情（96年7 月11日審判筆錄），互核可知，丙○○及盧
      家榮均係被告於案發前臨時通知而前往作案，與被告於警
      詢時自承：95年3 月9 日晚間8 時許，鍾永騰和伊及兩名
      真實姓名年籍不詳之男子，趁甲○○及其女友江佳鈴從朋
      友戊○○處即臺北縣土城市○○路○ 段62之1 號17樓聊天
      完後，下樓離去至臺北縣土城市○○路○ 段62之1 號巷口
      時，由鍾永騰的兩名不詳姓名男性友人分持兩把槍喝令並
      控制被害人行動，並用電擊棒電擊甲○○身體，進而強盜
      2 人身上現金、行動電話、戒指等情節（95年度偵字第
      11372 號卷第20頁至21頁）互核相符。由上開被告主導盧
      家榮、丙○○犯案，於事後由被告分給二人財物等節，均
      足證被告與盧家榮、丙○○兩人有犯意聯絡、行為分擔，
      被告事後空言辯稱就此案毫不知情云云，顯不足採，被告
      此部分犯行應堪認定。
    (3)證人盧家榮固於偵訊及本院審理時均證稱：當天係被告拿
      電擊棒坐在甲○○車子後座，而由伊負責開車，丙○○則
      駕駛另一台車跟在後面尾隨接應等情（96年7 月11日審判
      筆錄），然證人甲○○、江佳鈴於警詢、本院審理時均明
      確證稱當時在甲○○車上歹徒僅有兩人，被告並未在內等
      情（96年5 月16日審判筆錄、96年7 月11日審判筆錄），
      證人甲○○另證稱：當天另有一輛白色的車子跟在伊車子
      的前後，後來在浮洲橋下找到伊車子時，還有看到這輛白
      車在附近徘徊等情（見本院96年5 月16日審判筆錄），證
      人丙○○亦證稱：當時係伊與盧家榮同在甲○○車上，由
      盧家榮持電擊棒電擊甲○○身體等情（95年度偵字第1137
      2 號卷，第162 頁），被告於警詢時亦自承：伊及鍾永騰
      未下手行搶，因為認識江佳鈴及甲○○，所以由他人下手
      強盜，且為求逼真，乃先在戊○○處聊天，如此才有不在
      場證明等情（95年度偵字第11372 號卷第20頁至21頁），
      核與證人甲○○、江佳鈴、丙○○上開證詞相符，應堪採
      信，是證人盧家榮應有誤記犯罪分工之情形，公訴意旨援
      引其證詞據以起訴，應有誤認被告為電擊甲○○之人、誤
      丙○○為駕車尾隨接應之人，併予指明。
    (4)義務辯護人固為被告辯稱：證人甲○○、江佳鈴向警察表
      示認識被告，然報案時確向警員表示不知何人行搶，故渠
      等指認被告犯罪有瑕疵，是經過警察誘導云云，然遍查全
      卷，證人甲○○、江佳鈴從未指認被告係在上開車輛內強
      盜渠等財物之人，而觀諸警詢筆錄內容，渠等僅在員警告
      知被告自白時，回答認識被告，沒想到是被告所為等語（
      見95年度偵字第11372 號卷第26至第30頁），並非逕指被
      告即為強盜之歹徒，是選任辯護人上開所辯容有誤會，附
      此敘明。
    2.上揭犯罪事實一（二）部分：訊據被告固不否認於95年3
      月28日上午5 時許，與許汶旭、丁○○、己○○同處於臺
      北縣板橋市○○路○ 段55號，並與丁○○發生肢體衝突，
      事後並曾一度持有己○○之皮包，內有己○○陳稱遭到強
      取，而於95年4 月26日在戊○○處扣得之贓物之事實，惟
      矢口否認上揭犯行，辯稱：伊是因為看到丁○○、己○○
      在路旁吵架，伊就下去勸架，沒想到丁○○攻擊伊，伊就
      跟丁○○打起來，己○○將皮包丟在旁邊，上車後伊才看
      到丙○○手上拿了一個手提包云云，惟查：
    (1)被告上揭犯行，業據證人丁○○於本院96年11月5 日審判
      時證稱：95年4 月27日在市刑大所指認之人就是第一個出
      手的人，他將伊的眼鏡撥掉之後，就有兩個人直接拉扯伊
      所斜背的己○○皮包，三個人搶我們兩個，最後伊的手錶
      、眼鏡、名片夾都不見了，在眼鏡被撥掉前，有看清楚歹
      徒的長相，伊在警局時指認的人（按即被告）就是撥伊眼
      鏡的人。當時該三人都有打伊和己○○，也都有搶伊和己○○的財物，撥伊眼鏡的人，撥完眼鏡後就直接拉伊所背
      的己○○包包，搶的時候，伊記得最後伊已經在地上了，
      但是他們還在搶，邊打伊邊拉伊身上的東西等情（96年10
      月3 日審判筆錄）。再參以證人己○○於本院證稱：當天
      伊和丁○○步行回家時，並未發生爭執，突然有一台車逆
      向行駛，斜插在前方擋住伊和丁○○，車上下來三個人，
      伊的包包由丁○○斜背，三人將伊推倒後，將上開包包搶
      走，伊沒有看到歹徒將財物丟棄，但他們要走的時候，還
      有搶丁○○的手錶，伊並未將皮包丟在旁邊，一直到被搶
      為止，都是背在丁○○身上，搶完之後，他們直接衝回自
      己的車上，駕車離去等情（同前審判筆錄），顯見被害人
      丁○○、己○○係於行走路邊之際，無端遭被告、丙○○
      、許汶旭共同毆打至不能抗拒後，遭強盜身上財物甚明，
      且證人丁○○、己○○於警詢及本院審理時均明確指認被
      告參與本次犯行無訛，其上開證述應堪採信。
    (2)被告雖辯稱：己○○將皮包丟在旁邊，丙○○乃將皮包撿
      起，伊將錢包打開看到己○○的證件，當下就把錢包回給
      己○○云云，旋即又改口辯稱：丙○○撿起皮包後，在隔
      天告訴伊她有拿那個皮包，證件和小皮包留著，其餘部分
      丟還給己○○云云，而後又三度改口稱：伊和丁○○打完
      後，和丙○○上車後看到丙○○手上拿了一個手提包，丙○○打開來看，發現裡面有己○○的證件，當下伊叫丙○○丟還給己○○，並且告訴丙○○這樣會卡到強盜，丙○○有丟，但伊不知道他把裡面的東西留下來云云（見95年
      10 月2日準備程序筆錄），被告就如何取得己○○皮包之
      主要情節之供述已見反覆矛盾，又顯非係因記憶不清所致
      ，難認無隱。另依證人丁○○、己○○一致證稱上開皮包
      係由丁○○斜背身上，顯然有留意保管，且皮包內有現金
      、相機、身分證件及金融卡、信用卡、會員卡等牽涉個人
      信用、隱私之物，更無可能隨意拋棄，遑論被告等人係於
      毆打丁○○、己○○後強行取走上開物品，從未歸還，以
      致待被告經警查獲後始能追回，顯見被告前開所辯為卸責
      之詞，不足採信。
    (3)義務辯護人另為被告辯稱：犯案時為95年3月38日凌晨4時
      許，當時光線昏暗，被害人二人從不認識被告，且被害人
      在95年4月28日製作警詢筆錄，時經一個月，指認被告部
      分應有瑕疵云云。然證人丁○○於本院96年11月5日審理
      時明確證稱：伊兩眼近視270 度，在歹徒出手撥掉伊眼鏡
      前，伊有看清楚歹徒的長相，且上開地點有許多路燈，伊
      被毆打後，還靠在路燈桿邊，而該路燈當時也是亮著的，
      等語，足證證人丁○○在被撥掉眼鏡前已清楚看見被告，
      且當時雖光線較為昏暗，但仍有路燈照明，不至於無法辨
      識被告臉孔，再參以證人丁○○於案發時年僅28歲餘，記
      憶應屬清晰，縱使製作警詢筆錄已隔月餘，應不致有記憶
      混淆誤認的情形，是證人之指認應屬可採，義務辯護人上
      開所辯，仍無從推翻前揭積極證據。
    3.綜上所述，被告上揭加重強盜犯行，均事證明確，被告上
      開辯解部分，無從建立合理懷疑而推翻前揭積極證據，尚
      難採信。從而被告犯行已堪認定，自應依法論科。
（二）寄藏槍械犯行部分：
    1.犯罪事實欄一（三）部分，業據被告於警詢時、偵查中及
      本院準備程序中、審理時坦承不諱，並於本院審理時明確
      供承該槍枝由他人寄藏之時、地，並有搜索扣押筆錄1份
      、扣押物品目錄表1 份、臺北縣政府警察局刑事警察大隊
      現場蒐證照片3 幀附卷可稽，且本件警方所查扣之上開改
      造槍枝（含彈匣1 個，槍枝管制編號：0000000000號），
      經送請內政部警政署刑事警察局鑑驗結果，認係仿FN廠
      1910型半自動手槍製造之槍枝換裝土造金屬槍管而成之改
      造手槍，機械性能良好，可擊發適用子彈，有該局95年5
      月19日刑鑑字第095 0063119 號槍彈鑑定書1 份在卷足憑
      ，被告自白核與事實相符。
    2.綜上所述，足認被告之自白核與事實相符，應可採為論罪
      科刑之依據。從而，本件事證已臻明確，被告犯行洵堪認
      定，應予依法論科。
三、本件論罪情形分述如下：
（一）查被告上開行為後，刑法部分條文業於94年2 月2 日修正
      公布，95年7 月1 日施行，修正後刑法第2 條第1 項規定
      ：「行為後法律有變更者，適用行為時之法律；但行為後
      之法律有利於行為人者，適用最有利於行為人之法律。」
      係規範行為後法律變更所生新舊法比較適用之準據法，於
      新法施行後，應適用修正後刑法第2 條第1 項之規定，為
      「從舊從輕」之比較。又法律變更之比較適用，比較時應
      就罪刑有關之共犯、未遂犯、想像競合犯、牽連犯、連續
      犯、結合犯，以及累犯加重、自首減輕暨其他法定加減（
      如身分加減）與加減例等一切情形，綜其全部罪刑之結果
      而為比較；且就比較之結果，須為整體之適用，不能割裂
      分別適用各該有利於行為人之法律（最高法院24年上字第
      4634號判例、27年上字第2615號判例、95年第8 次刑事庭
      會議決議參照）。從而：
    (1)被告行為後，關於罰金之最低額，修正前刑法第33條第5
      款規定：「罰金：（銀元）1 元以上。」，依現行法規所
      定貨幣單位折算新臺幣條例第2 條規定折算，上開罰金刑
      之最低數額為新臺幣3 元。修正後刑法第33條第5 款則規
      定：「罰金：新臺幣1 千元以上，以百元計算之。」，即
      修正後之罰金刑最低數額，已提高為新臺幣1 千元，本件
      被告所犯關於槍砲彈藥刀械管制條例第7 條第4 項、第12
      條第4 項均有併科罰金刑，比較新舊法之結果，以修正前
      刑法第33條第5款規定較有利於被告。
    (2)修正前刑法第47條規定：「受有期徒刑之執行完畢，或受
      無期徒刑或有期徒刑一部之執行而赦免後，5 年以內再犯
      有期徒刑以上之罪者，為累犯，加重本刑至二分之一。」
      ，修正後刑法第47條第1 項規定：「受徒刑之執行完畢，
      或一部之執行而赦免後，5 年以內故意再犯有期徒刑以上
      之罪者，為累犯，加重本刑至二分之一。」。比較修正前
      、後該條之規定，可知修正前有關累犯之成立，不以再犯
      之罪係故意犯罪為限，然修正後之規定，則以再犯故意犯
       (不包括過失犯)為 成立累犯之要件，新舊法就此範圍既
      有變動，自屬犯罪後法律有變更，而非僅屬純文字修正，
      應有新舊法比較之適用（最高法院96年度台上字第1037
      號、第934 號、第1323號判決意旨參照）。然若修正施行
      前被告再犯者係故意犯罪，則修正前、後之規定，均成立
      累犯，是以經比較新、舊法結果，修正後刑法並未較有利
      於被告。
    (3)修正前刑法第28條原規定：「二人以上共同『實施』犯罪
      之行為者，皆為共同正犯。」，嗣新法修正為：「二人以
      上共同『實行』犯罪之行為者，皆為共同正犯。」，將舊
      法之「實施」修正為「實行」。其中「實施」一語，涵蓋
      陰謀、預備、著手及實行之概念在內，其範圍較廣；而「
      實行」則著重於直接從事構成犯罪事實之行為，其範圍較
      狹，然於本案新法並非較有利於被告。
    (4)被告行為後，刑法第56條連續犯之規定，業經修正刪除，
      ，則被告就上開犯罪事實欄一、（一）、（二）所載之犯
      行，因行為後新法業已刪除連續犯之規定，此刪除雖非犯
      罪構成要件之變更，但顯已影響行為人刑罰之法律效果，
      自屬法律有變更，而修正後之刑法，既無連續犯得論以裁
      判上一罪之情形，所犯之數罪，應按其具體情形而可能論
      以數罪併罰，是比較新舊法結果，以修正前刑法第56條論
      以連續犯，較有利於被告。
    (5)修正前刑法第51條第5款 係規定「宣告多數有期徒刑者，
      於各刑中之最長期以上，各刑合併之刑期以下，定其刑期
      。但不得逾20年」，修正後刑法第51條第5 款則規定「宣
      告多數有期徒刑者，於各刑中之最長期以上，各刑合併之
      刑期以下，定其刑期。但不得逾30年」，經比較結果，修
      正後刑法並非較有利於行為人，是依刑法第2 條第1 項前
      段之規定，於此情形，仍應依修正前刑法第51條第5 款之
      規定，定其應執行之刑。
    (6)經綜合比較結果，本件涉及新舊法比較適用者，新法之規
      定非有利於被告，揆諸上揭說明，應依刑法第2 條第1 項
      前段，一體適用被告行為時之舊法規定。
（二）核被告犯罪事實欄一（一）、（二）所為，就被害人甲○○、江佳鈴部分，係犯刑法第330 條第1 項之結夥三人以
      上攜帶兇器強盜罪；就被害人丁○○、己○○部分，係犯
      刑法第330 條第1 項之結夥三人以上強盜罪。核被告犯罪
      事實欄一（三）所為係犯槍砲彈藥刀械管制條例第8 條第
      4 項之未經許可寄藏可發射子彈具有殺傷力之改造槍枝罪
      ，又寄藏乃受人委託代為保管，其保管之本身，雖亦屬持
      有，然此持有乃受寄之當然結果，不另論持有罪（最高法
      院88年第8 次刑事庭會議決議參照），公訴意旨逕依被告
      於偵查中之供述，認被告所犯係犯同條項之非法持有可發
      射子彈殺傷力之槍枝罪，惟起訴之基本社會事實同一，起
      訴罪名應予變更。。被告就強盜罪部分，與盧家榮、丙○○、許汶旭間分別有犯意聯絡及行為分擔，為共同正犯，
      被告所犯上開犯罪事實欄一（一）、（二）部分，犯罪時
      間緊接，構成要件相同，顯係基於概括犯意所為，應依修
      正前連續犯之規定論以一罪，並加重其刑。被告上開強盜
      罪、寄藏槍枝罪間，犯意各別、行為互殊，應予分論併罰
      。被告前於91年間，因妨害自由案件，經本院判處有期徒
      刑8 月確定，於92年2 月6 日執行完畢，有臺灣高等法院
      被告前案紀錄表1 份附卷可稽，其於前案有期徒刑執行完
      畢後5 年內，再犯本案有期徒刑以上之罪，為累犯，應依
      修正前刑法第47條第1 項規定加重其刑。爰審酌被告前有
      毒品、妨害自由等刑案前科，有臺灣高等法院被告前案紀
      錄表在卷可參，顯示素行不佳，竟進而結夥強盜、恣意受
      託寄藏具有殺傷力之改造槍枝，於對甲○○、江佳鈴為強
      盜犯行時，為避免遭到指認而邀集他人到場下手，顯示謀
      劃甚深，隨機攔路而對丁○○、己○○行搶時，猶毆打被
      害人致傷，均顯示惡性重大，危害社會治安情節重大，犯
      後不惟否認強盜犯行，飾詞圖卸，猶於拒捕後誣指警員刑
      求而為不實筆錄，於本院審理中復行逃匿，經通緝始到庭
      ，無謂耗費有限之司法資源，本院因此認為，被告固無據
      實陳述之義務，然其未行使緘默權，反屢為不實陳述，顯
      示其缺乏為自己行為負責之觀念，自應施以相當之刑罰，
      以謀收矯治警惕及社會防衛之效，兼衡其犯罪所得、所生
      危害、犯罪後自知寄藏槍械部分事證明確而坦承犯行之態
      度等一切情狀，各量處如主文所示之刑，並定其應執行刑
      ，並就罰金部分諭知易服勞役之折算標準（被告行為時即
      修正前刑法第42條第2 項規定：「易服勞役以（銀元）1
      元以上3 元以下折算1 日。但勞役期限不得逾6 個月」，
      被告行為時之易服勞役折算標準，依罰金罰鍰提高標準條
      例第2 條前段規定（現已刪除），就其原定數額提高為10
      0 倍折算1 日，則被告行為時之易服勞役折算標準，最高
      應以銀元3 百元折算1 日，經折算為新臺幣後，應係以新
      臺幣900 元折算為1 日。95年7 月1 日修正施行之刑法第
      42條第3 項則規定：「易服勞役以新臺幣1 千元、2 千元
      或3 千元折算1 日。但勞役期限不得逾1 年。」比較修正
      前後之易服勞役折算標準，於折算後之勞役期限未逾6 個
      月時，以修正後之規定，較有利於被告，故應依修正後之
      刑法第42條第3 項規定諭知易服勞役之折算標準），以資
      懲儆。又本件被告犯罪後，中華民國九十六年罪犯減刑條
      例雖業已制定，經總統於96年7 月4 日公布，同年月16
      日生效施行，且本件被告上開二罪之犯罪時間，均係在96
      年4 月24日以前，惟其上開所犯刑法第330 條、槍砲彈藥
      刀械管制條例第8 條之罪，係該條例第3 條第1 項第4 款
      、第15款所列之罪，且其上開宣告刑已逾有期徒刑1 年6
      月之刑，不合於減刑條件，故不予減刑，併予敘明。末查
      ，扣案之上開槍枝管制編號0000 000000 號改造手槍1 枝
      及彈匣1 個均屬違禁物，應依刑法第38條第1 項第1 款之
      規定宣告沒收。至犯罪事實欄一（一）部分被告等持以強
      盜之玩具手槍2 支及電擊棒1 支均未經證明為被告或共犯
      所有之物，且上開玩具手槍並未經證明為槍砲彈藥刀械管
      制條例所列管之槍枝，即無從為沒收之諭知，附此敘明。
貳、無罪部分：
一、公訴意旨另以：被告庚○○及鍾永騰夥同綽號「阿弟」、「
    建中」之成年男子，於95年4 月13日晚間9 時26分許，前往
    臺北縣土城市○○路125 之1 號城林資源回收場，趁乙○○
    下班關門未及防備之際，由鍾永騰及「阿弟」各持1 把手槍
    喝令乙○○交付錢財，至使乙○○身心不堪恫嚇而達不能抗
    拒之程度後，強取2000元，得手後逃逸，因認被告此部分所
    為，係犯刑法第330 條第1 項之結夥3 人以上，攜帶兇器強
    盜罪嫌。
二、按犯罪事實應依證據認定之，無證據不得推定其犯罪事實。
    且檢察官就被告犯罪事實，應負舉證責任，並指出證明之方
    法。又不能證明被告犯罪者，應諭知無罪之判決，刑事訴訟
    法第154 條第2 項、第161 條第1 項、第301 條第1 項分別
    定有明文。所謂證據，係指足以認定被告確有犯罪行為之積
    極證據而言，該項證據自須適合於被告犯罪事實之認定，始
    得採為斷罪資料。苟積極證據不足為不利於被告事實之認定
    時，即應為有利於被告之認定，更不必有何有利之證據（參
    照最高法院29年上字第3105號、30年上字第816 號判例），
    又事實之認定，應憑證據，如未能發現相當證據，或證據不
    足以證明，自不能以推測或擬制之方法，以為裁判基礎（參
    照最高法院40年臺上字第86號判例），且為刑事訴訟法上證
    明之資料，無論其為直接證據或間接證據，均須達於通常一
    般之人均不致於有所懷疑，而得確信其為真實之程度，始得
    據為有罪之認定，若其關於被告是否犯罪之證明未能達此程
    度，而有合理性懷疑之存在，致使無從形成有罪之確信，根
    據「罪證有疑，利於被告」之證據法則，即不得遽為不利於
    被告之認定（最高法院76年臺上字第4986號判例參照）。又
    被告之自白不得作為有罪判決之唯一證據，仍應調查其他必
    要之證據，以察其是否與事實相符，刑事訴訟法第156條第2
    項亦定有明文。
三、公訴意旨無非以：被告警詢中之自白及證人鍾永騰、乙○○
    於警詢之證詞佐證被告上揭犯行。惟訊據被告堅決否認有此
    部分犯行，並稱：伊並未參與該次犯行，亦未在場等語。經
    查：
  (1)證人乙○○自警詢至本院審理時均證稱：僅能指認鍾永騰1
    人，當時行搶者為鍾永騰及另1 人分持手槍形狀之物，又1
    人留在鍾永騰等開來之車上，無從確認有第4 名共犯等情（
    見95年度偵字第11372 號卷，第44至45頁；本院96年4 月11
    日審判筆錄），未能指證被告確實在場參與犯罪。
  (2)證人鍾永騰固於警詢時稱：95年4 月13日晚間7 時26分許，
    由被告駕駛紅色喜美轎車載「阿弟」，伊則由「建中」騎機
    車載，4 人共同至臺北縣土城市○○路125 之1 號城林資源
    回收場大門前，被告留在車上把風，由伊及「阿弟」分持2
    把改造手槍下車強盜乙○○2000元；槍械及車子由被告提供
    等情（見95年度偵字第11372 號卷，第174 至175 頁），然
    其警詢筆錄證據能力業經排除，已如前述，又其於偵訊及本
    院審理時均改稱伊並不認識被告，並表示拒絕證言等情，無
    從以其證詞佐證被告自白。
四、從而，此部分固經被告於警詢時自白犯罪，然被告上開自白
    缺乏其他佐證，無從認定與事實相符，檢察官所舉積極證據
    ，即無從超越合理懷疑，是被告嗣後辯稱並無此部分強盜犯
    行，尚非絕無可信，自屬不能證明被告犯罪，既無從為被告
    有罪之確信，揆諸前開說明，自應依法就此部分為被告無罪
    之諭知。
據上論斷，應依刑事訴訟法第299 條第1 項前段、第301 條第1
項，槍砲彈藥刀械管制條例第8 條第4 項，刑法第2 條第1 項前
段、第11條前段、第38條第1 項第1 款、第42條第3 項、第330
條第1 項，修正前刑法第28條、第56條、第47條、第51條第5 款
，判決如主文。
本案經檢察官陳姿雯到庭執行職務。
中    華    民    國    98    年    6    月    9     日
             刑事第二庭  審判長    法  官   王屏夏
                                   法  官   趙義德
                                   法  官   王偉光
上列正本證明與原本無異。
如不服本判決，應於送達後10日內敘明上訴理由，向本院提出上
訴狀，上訴於本院第二審合議庭 (應附繕本) 。其未敘述上訴理
由者，應於上訴期間屆滿後20日內向本院補提理由書「切勿逕送
上級法院」。
                                   書記官  陳宥伶
中    華    民    國    98    年    6     月    10    日
附錄本案論罪科刑法條全文：
中華民國刑法第330條
（加重強盜罪）
犯強盜罪而有第321 條第1 項各款情形之一者，處7 年以上有期
徒刑。
前項之未遂犯罰之。
槍砲彈藥刀械管制條例第8條
未經許可，製造、販賣或運輸鋼筆槍、瓦斯槍、麻醉槍、獵槍、
空氣槍或第4 條第1 項第1 款所定其他可發射金屬或子彈具有殺
傷力之各式槍砲者，處無期徒刑或5 年以上有期徒刑，併科新臺
幣1 千萬元以下罰金。
未經許可，轉讓、出租或出借前項所列槍枝者，處5 年以上有期
徒刑，併科新臺幣1 千萬元以下罰金。
意圖供自己或他人犯罪之用，而犯前二項之罪者，處無期徒刑或
7 年以上有期徒刑，併科新臺幣1 千萬元以下罰金。
未經許可，持有、寄藏或意圖販賣而陳列第1 項所列槍枝者，處
3 年以上10年以下有期徒刑，併科新臺幣700 萬元以下罰金。
第 1 項至第 3 項之未遂犯罰之。


司法院資訊處製作；財團法人民間司法改革基金會備份。
